【裁判字號】    96,易,1701
【裁判日期】    980911
【裁判案由】    詐欺
【裁判全文】
臺灣臺南地方法院刑事判決              96年度易字第1701號
公  訴  人  臺灣臺南地方法院檢察署檢察官
被      告  己○○
上列被告因詐欺取財案件，經檢察官提起公訴（96年度偵字第15
026號），本院判決如下：
    主  文
己○○幫助意圖為自己不法之所有，以詐術使人將本人之物交付
，處有期徒刑陸月，減為有期徒刑參月，如易科罰金，以新臺幣
壹仟元折算壹日。
    事  實
一、己○○明知一般人取得他人金融帳戶之行徑，常與財產犯罪
    之需要密切相關，且取用他人存摺之目的，無非藉以取得贓
    款及掩飾犯行不易遭人追查，而提供帳戶之舉，將可能幫助
    他人實施財產犯罪，竟仍基於幫助他人詐欺取財之不確定故
    意，將其在台北富邦銀行所設立之帳戶（帳號：0000000000
    00號）之存摺、提款卡及密碼，於民國（下同）95年11月中
    旬，在臺北縣三重市○○○路附近，以新臺幣（下同）2000
    元之代價，出租予真實姓名年籍不詳自稱「丁○○」之成年
    男子。嗣後自稱「丁○○」之男子復將上開存摺等物交付予
    陳啟文等人（業經本院另案判決）所組成之詐騙集團成員，
    由該集團成員向乙○○詐佯稱網路交易之轉帳設定有誤，須
    操作提款機，以更正原有之設定，致使乙○○陷於錯誤，而
    於96年1月31日晚間7時許，依詐騙集團成員之指示操作提款
    機，將79,000元現金存入己○○上開帳戶中；上開詐騙集團
    成員再以同一方式向戊○○之女甲○○詐騙，致使甲○○陷
    於錯誤，而持戊○○之土地銀行帳戶之提款卡依該詐騙集團
    成員之指示至提款機操作，於96年1月31日晚間9時38分許，
    將18,789元匯至己○○上開帳戶中。經台灣台南地方法院檢
    察署檢察官指揮臺南縣警察局佳里分局於96年3月29日查獲
    陳啟文詐騙集團，並循線追查而得知上情。
二、案經台灣台南地方法院檢察署檢察官指揮臺南縣警察局佳里
    分局報告偵查起訴。
    理  由
壹、證據能力之判斷：
一、按被告以外之人於審判外之陳述，經當事人於審判程序同意
    作為證據，法院審酌該言詞陳述或書面陳述作成時之情況，
    認為適當者，亦得為證據，刑事訴訟法第159條之5第1項定
    有明文。查被告於本院審理時對證人即被害人甲○○於警詢
    時所為筆錄之證據能力並不爭執（見本院卷第181至182頁）
    ，且本院依卷內資料審酌該警詢筆錄作成時之情況，亦認為
    並未有何違背法律或其他相關規定之情事，而應認為適當，
    是依刑事訴訟法第159條之5第1項之規定，上開證人於警詢
    所作之筆錄，為傳聞法則之例外而具有證據能力。
二、次按被告以外之人於審判外之言詞或書面陳述，除法律有規
    定者外，不得作為證據，刑事訴訟法第159條第1項定有明文
    ，查證人戊○○於警詢之證述，係被告以外之人於審判外之
    陳述，且被告不同意作為證據，原則上不得作為認定被告犯
    罪之證據資料。另亦無證據得證前開證人於警詢中之陳述具
    有刑事訴訟法第159條之2所示「具有較可信之特別情況，且
    為證明犯罪事實存否所必要」之回復證據能力之外部情況要
    件，是前揭證人於警詢之證述，無證據能力。
三、被告否認被害人乙○○之警詢之證據能力，然因檢察官聲請
    乙○○到庭作證，依據刑事訴訟法第159條之2規定，前開證
    人於本院審判中陳述與警詢中之陳述相符，故其警詢證述無
    證據能力。
四、被告否認其警詢陳述之任意性，陳稱製作警詢筆錄之前有警
    察要求其配合，如果配合則以後就可以不必到庭等語。經查
    ，本院於98年5月5日勘驗被告之96年6月11日警詢錄音帶，
    發現被告並無遭遇壓迫之不自由陳述之情形，且警詢筆錄之
    內容與其陳述內容大致上相符，有本院勘驗筆錄附卷可按（
    見本院卷第137至139頁）。被告亦無法舉證證明其有受強暴
    、脅迫、詐欺而自白之情形，本院認被告上開警詢筆錄應係
    依據其自由意志之陳述製作，應具證據能力。
貳、犯罪事實之認定：
一、訊據被告己○○於本院審理時，固坦承於前揭時地將其在台
    北富邦銀行所設立之帳戶（帳號：000000000000號）之存摺
    交付予自稱「丁○○」之成年男子等情，惟矢口否認涉有幫
    助詐欺取財罪嫌，辯稱：其只有交付存摺，並未交付提款卡
    及密碼，其並未拿到約定之代價2000元，當初亦不知道「丁○○」拿走其存摺有何用處，其並未幫助詐欺取財云云。
二、經查：
(一)、被告於92年6月30日向台北銀行（後改為台北富邦銀行）申
    辦帳戶（帳號：000000000000號），並申領款卡，於96年1
    月26日申請換發VISA晶片金融卡等情，業據被告於本院審理
    時自承在卷，並有存戶資料、印鑑卡、台北富邦銀行正義分
    行98年4月29日（98）北富銀正字第37號函及附件（見審卷
    第144至145頁）附卷可證，此部分事實應堪認定。又詐騙集
    團成員向乙○○詐佯稱網路交易之轉帳設定有誤，須操作提
    款機，以更正原有之設定，致使乙○○陷於錯誤，而於96年
    1月31日晚間7時許，依詐騙集團成員之指示操作提款機，將
    79,000元匯至己○○上開帳戶中；上開詐騙集團成員再以同
    一方式向戊○○之女甲○○詐騙，致使甲○○陷於錯誤，而
    持戊○○之土地銀行帳戶之提款卡依該詐騙集團成員之指示
    至提款機操作，於96年1月31日晚間9時38分許，將18 ,789
    元匯至己○○上開帳戶中等情，亦據證人即被害人甲○○於
    警詢中、證人即被害人乙○○於本院審理時證述遭詐騙經過
    明確，並有被害人匯款之郵政國內匯款執據、被告前開帳戶
    之交易明細各一份在卷可稽，此部分事實亦堪認定。
(二)、按現今銀行金融交易倚重自動櫃員機運作甚深，而使用此等
    服務時，除需持有提款卡、存摺等物外，尚須輸入申辦帳戶
    者設定之密碼，始能利用自動櫃員機而使用該帳戶或自帳戶
    內提領款項。易言之，雖取得帳戶之提款卡，然未併同知悉
    提款卡密碼者，仍無法使用該帳戶或自該帳戶領取款項，此
    乃眾所周知之事。訊據被告於本院審理時供稱：其僅有交付
    存摺予丁○○，並未交付提款卡云云。惟查：被告於警詢時
    陳稱其有交付存摺、提款卡及密碼予陳先生；於本院準備程
    序時則稱其有交付提款卡，但未交付存摺、印章、密碼等語
    ，均與其在審理時所述不一。惟被害人乙○○遭詐騙後現金
    存入被告帳戶之款項79000元，係分4筆以自動化服務設備提
    領，亦即係以提款卡在自動提款機提領，有台北富邦銀行股
    份有限公司基隆分行98年4月16日北富銀基隆路字第9860006
    700號函附卷可按（見本院卷第125頁），足認被告應有將提
    款卡交付他人使用，其在審理程序翻易前辭，與上開證據所
    示不符，顯不可採。次按，若他人係於未經被告同意或知情
    之情形下，取得被告前開帳戶之提款卡，因不知道提款卡之
    密碼，亦無從使用被告前開帳戶提領款項。從而，若非被告
    自行交付前開帳戶之提款卡，並告知提款卡之完整密碼等資
    訊，衡情詐騙集團無從使用被告前開帳戶，並自該帳戶內提
    領被害人乙○○所存入之款項。從而，堪信被告確有交付前
    揭帳戶之提款卡予詐騙集團，並告知提款卡之密碼。
(三)、被告於本院審理時雖辯稱：前開帳戶之存摺，係因很久沒有
    使用，故應其日文課之學生「丁○○」之要求，交付予丁○○，丁○○說要給其2000元，但事後並未給付，並非其交付
    予詐欺集團使用云云。惟被告於警詢中陳稱：「陳先生」向
    其提議長期租用帳戶，約定每月代價4000元，後有收到2000
    元等語；於本院準備程序時稱：「陳先生」要求借用，約定
    隔天要給付2000元，但未收到云云。被告歷次陳述，雖於是
    否領取報酬等細節有所不同，但對於其將帳戶資料交付予並
    非與其有特殊親誼關係之人，則屬一致。惟查，向銀行開設
    帳戶程序並不繁瑣，且並未有特殊之資格限制，一般人均可
    自行前往金融機構開設自己名義之帳戶使用，此乃一般人均
    知之社會常情。且申辦帳戶之後，因該帳戶代表自己之信用
    紀錄，必須謹慎保管使用，除非至親，否則不應輕率交予他
    人使用，亦屬一般正常裡用之人所能理解之經驗法則，若有
    人欲使用他人名義之帳戶，應係為掩飾不欲人知之不正常交
    易行為，以被告之年齡、學識經歷、社會經驗，對於上開常
    理應有所知悉以及預測，其竟僅因日文課學生「丁○○」之
    要求，而將其帳戶資料交付他人使用，不論是否收取代價，
    均非法之所許。綜此，被告所為其並不知交付前開帳戶之存
    摺或提款卡予丁○○，會由詐騙集團利用云云之辯詞，與常
    理相違，難以採信。
(四)、綜上所述，被告交付其持用之台北富邦銀行帳戶提款卡予詐
    騙集團，使該詐騙集團得以詐騙被害人甲○○、乙○○之事
    實已可確認。被告幫助詐欺取財犯行明確，堪以認定，應依
    法論科。
三、按刑法上幫助犯，係指以幫助之意思，對於正犯資以助力，
    而未參與實施犯罪之行為者而言，被告基於幫助他人詐欺取
    財之故意，將其所持用之台北富邦帳戶交予詐騙集團，以利
    詐騙集團詐騙被害人後，匯入款項之用，並得自該帳戶提領
    花用，惟無證據證明被告有參與詐欺犯行之實施，故核被告
    所為係犯刑法第30條第1項、第339條第1項之幫助詐欺取財
    罪，並應依刑法第30條第2項之規定，依正犯之刑減輕之。
    爰審酌被告犯罪動機、手段、被害人所受損害之程度、犯罪
    後始終否認犯行之態度等一切情狀，量處如主文所示之刑，
    並諭知易科罰金之折算標準，以資懲儆。又本件被告犯罪行
    為之時間，係在96年4月24日以前，所犯罪名宣告刑在有期
    徒刑1年6月以下，合於中華民國九十六年罪犯減刑條例第2
    條第1項第3款之規定，應減其宣告刑2分之1，並諭知易科罰
    金之折算標準。
據上論斷，應依刑事訴訟法第299條第1項前段，刑法第2條第1項
前段、第30條、第339條第1項，刑法施行法第1條之1，中華民國
九十六年罪犯減刑條例第2條第1項第3款、第7條，判決如主文。
本案經檢察官丙○○到庭執行職務
中    華    民    國    98    年    9     月    11    日
                    刑事第十庭  審判長法  官  陳威龍
                                      法  官  盧鳳田
                                      法  官  高如宜
以上正本證明與原本無異。
如不服本判決應於收受本判決後10日內向本院提出上訴書狀，並
應敘述具體理由。如未敘述上訴理由者，應於上訴期間屆滿後20
日內向本院補提理由書狀（均須按他造當事人之人數附繕本）「
切勿逕送上級法院」。
                                      書記官  陳姿利
中    華    民    國    98    年    10    月    6     日
附錄法條
刑法第339條第1項：
意圖為自己或第三人不法之所有，以詐術使人將本人或第三人之
物交付者，處五年以下有期徒刑、拘役或科或併科一千元以下罰
金。


司法院資訊處製作；財團法人民間司法改革基金會備份。
